【裁判字號】    96,易,2408
【裁判日期】    970709
【裁判案由】    詐欺
【裁判全文】
臺灣板橋地方法院刑事判決              96年度易字第2408號
公  訴  人  臺灣板橋地方法院檢察署檢察官
被      告  丙○○
選任辯護人  阮祺祥律師
            游鉦添律師
上列被告因詐欺案件，經檢察官提起公訴（95年度偵字第21644
號、96年度偵字第17031 號），被告於準備程序中為有罪之陳述
，經本院合議庭裁定由受命法官進行簡式審判程序獨任審理，本
院判決如下：
    主  文
丙○○意圖為自己不法之所有，以詐術使人將本人之物交付，處
有期徒刑壹年陸月。減為有期徒刑玖月。
    事  實
一、丙○○原係臺北縣政府警察局淡水分局偵查員（現任職臺北
    縣政府警察局新莊分局偵查員），其與乙○○（原係臺北縣
    政府警察局三重分局偵查員，現已離職，並另由本院發布通
    緝中）、戊○○（另由本院發布通緝中）三人，均明知其等
    並未在臺北縣政府承辦核發電子遊戲場業營利事業登記證業
    務，也無任何能力代為申請，竟於民國94年6 月間，共同基
    於意圖為自己不法所有之犯意聯絡，擬以佯稱乙○○任職於
    臺北縣政府秘書室，與當時臺北縣政府主任秘書駱清秀關係
    良好，有管道可以打點臺北縣政府相關人員而直接送件取得
    電子遊戲場業營利事業登記證之方式，向欲經營電子遊戲場
    業之業者詐取金錢，謀議既定，乃推由丙○○於94年6 月間
    某日，在臺北縣淡水鎮，向不知情之甲○○表示有管道可以
    取得電子遊戲場業營利事業登記證，要求甲○○代為尋找願
    意出資申請執照之金主。甲○○遂將上情轉知想要申請電子
    遊戲場業營利事業登記證之丁○○，丁○○要求與丙○○見
    面洽談，雙方遂約定於94年6 月底，在臺北縣政府警察局淡
    水分局附近之某釣蝦場商談，丁○○因而於約定日偕同甲○○及曾經營電子遊戲場業之友人己○○到達上開約定地點，
    見到丙○○、戊○○，而丙○○、戊○○當場向丁○○表示
    認識臺北縣政府內有力人士，有管道可以公關費用新臺幣（
    下同）1 千2 百萬元，打點臺北縣政府秘書室及相關部門承
    辦人員，並保證可於94年10月25日前取得電子遊戲場業營利
    事業登記證，己○○針對相關申請流程詢問戊○○，戊○○
    當場撥打電話聯絡乙○○，並偽稱是與臺北縣政府之長官對
    話，以此方式取信於丁○○，丁○○表示必須考慮數日後方
    能決定。惟因丁○○一直未有回應，乙○○、丙○○、戊○○3 人乃推由丙○○打電話給甲○○，表示如有意願申請電
    子遊戲場業營利事業登記證，必須先交付4 百萬元，甲○○
    又將上情轉知丁○○，丁○○遂透過甲○○邀約丙○○前往
    臺北縣三重市○○街415 號丁○○所經營之御食企業有限公
    司（以下簡稱「御食公司」）商談取得執照之可能性，丙○○到場後，再度向丁○○佯稱本案涉及三個公務人員，若無
    法順利取得執照願意退還全部費用並賠償損失，且強調臺北
    縣政府高層人員要求若有意願申辦執照，必須先支付4 百萬
    元。之後丙○○、戊○○陸續與丁○○聯絡及見面，並不斷
    強調確有管道可取得執照，否則願意退費及賠償損失，致使
    丁○○誤信可以上開方式順利取得電子遊戲場業營利事業登
    記證，因而除以甲○○名義承租位於臺北縣三重市○○路1
    號地下一樓之「鑫龍門育樂公司」為營業地點外，並於94年
    7 月7 日，在臺北縣淡水鎮竹圍捷運站對面之統一便利超商
    前交付3 百萬元現金予丙○○，丙○○隨即於同日，在臺北
    縣紅樹林捷運站前之737 機場餐廳，將其中125 萬元交予戊○○，並將其餘175 萬元存入丙○○之臺北縣淡水信用合作
    社帳號0000000000000000號帳戶中，作為購買股票交割扣款
    之用。而戊○○取得上開款項後，旋於同日，在臺北縣政府
    警察局三重分局附近便利商店，將其中1 百萬元交予乙○○
    。嗣丙○○上開帳戶內之175 萬元因購買股票而用磬，乃承
    前開共同詐欺之犯意，於94年7 月15日，前往御食公司，再
    向丁○○佯稱尚須1 百萬元費用方能申辦電子遊戲場業營利
    事業登記證，丁○○不疑有他，當場再支付1 百萬元現金，
    丙○○旋即將該1 百萬元存入上開帳戶作為購買股票交割扣
    款之用。而戊○○亦因有購車需要向丙○○索取金錢，丙○○遂分別於94年8 月22日、同年月30日，在淡水鎮漁人碼頭
    附近，各交付15萬元、60萬元予戊○○。另乙○○亦向丙○○要求再拿取1 百萬元，丙○○乃於94年10月27日提領1 百
    萬元，在臺北縣三重市天台廣場6 樓老街咖啡店（以下簡稱
    「老街咖啡店」）將1 百萬元交予乙○○，至此，乙○○、
    丙○○、戊○○各分配取得上開陳哲超所交付之400 萬元中
    之200 萬元、100 萬元、100 萬元。而丁○○於支付上開4
    百萬元後，因均未見相關單位前往上址實施安全檢查，認為
    事有蹊蹺，乃要求甲○○必須與丙○○、戊○○聯繫，並且
    約出該名所謂在臺北縣政府工作之有力人士見面，雙方因而
    約定於94年10月25日，在老街咖啡店見面，丁○○偕同甲○○、己○○到場後，見到丙○○、乙○○，丙○○與乙○○
    不斷強調乙○○係臺北縣政府主任秘書駱清秀之特別助理，
    確實有管道有可取得電子遊戲場業營利事業登記證，但需要
    一些時間，乙○○並表示若無法在95年1 月取得執照，願意
    退費並賠償相關損失，丁○○乃同意再等候申辦結果，惟丁○○仍覺有異，循線查知乙○○係臺北縣政府警察局三重分
    局偵查員，而非任職於臺北縣政府，乃委由己○○出面瞭解
    情形，乙○○遂向己○○表示先前在臺北縣政府警察局永和
    分局任職時，曾經處理過駱清秀之子刑事案件，駱清秀曾承
    諾會許可二張電子遊戲場業營利事業登記證，乙○○並出具
    以「鑫龍門育樂公司」名義申請之電子遊戲場業級別申請表
    ，並表示其確實已經提出申請，並經主管機關審核，該表在
    「主管機關審查意見」欄蓋章處均遭刻意塗抹，是因縣長改
    選後人事異動，臺北縣政府高層人員因事涉敏感因而塗改原
    先已經核准之印文，丁○○見無法取得電子遊戲場業營利事
    業登記證，知悉受騙。
二、案經法務部調查局臺北市調查處移送暨臺灣板橋地方法院檢
    察署檢察官偵查起訴。
    理  由
一、按除被告所犯為死刑、無期徒刑、最輕本刑為3 年以上有期
    徒刑之罪或高等法院管轄第一審案件者外，於第一次審判期
    日前之準備程序進行中，被告先就被訴事實為有罪之陳述時
    ，審判長得告知被告簡式審判程序之旨，並聽取當事人、代
    理人、辯護人及輔佐人之意見後，裁定進行簡式審判程序，
    刑事訴訟法第273 條之1 第1 項定有明文。經核本件被告丙○○所犯係死刑、無期徒刑、最輕本刑為3 年以上有期徒刑
    以外之罪，其於準備程序中就被訴事實為有罪之陳述，經法
    官告知簡式審判程序之旨，並聽取公訴人及被告之意見後，
    本院合議庭認宜進行簡式審判程序，爰依首揭規定合議裁定
    由受命法官獨任進行簡式審判程序，合先敘明。
二、上開事實，業據被告丙○○於本院審理時坦承不諱（見本院
    卷二第32頁），核與證人丁○○、甲○○、己○○於本院審
    理時所述情節大致相同（見本院卷一第140 頁至第150 頁、
    第181 頁至第193 頁），並有借據條影本2 紙、電子遊戲場
    營業級別申請表影本1 件、台北縣淡水信用合作社95年12月
    18 日95 淡信昌字第0929號函所附之被告丙○○上開帳戶交
    易明細1 件、臺北縣政府96年1 月2 日北府建登字第095090
    6526號函、96年1 月19日北府建登字第0950899348號函及96
    年7 月20日北府建登字第0960481725號函各1 件附卷可稽，
    足徵被告丙○○前開自白核與事實相符，應堪採信。本件事
    證明確，被告丙○○犯行洵堪認定。
三、核被告丙○○所為，係犯刑法第339 條第1 項之詐欺取財罪
    。按修正後刑法第28條關於成立共同正犯之標準，將原來共
    同正犯之共同「實施」犯罪，改為共同「實行」犯罪，剔除
    完全未參與犯罪相關行為之實行的「陰謀共同正犯」及「預
    備共同正犯」，本件被告丙○○屬於實行正犯，關於上開共
    同正犯之條文用語之修正，並不影響本件之論罪科刑，應無
    適用修正後刑法第2 條第1 項之規定比較新舊法適用之問題
    （最高法院95年台上字第5589號判決、最高法院95年11月7
    日第21次刑事庭會議決議均同此見解）。而被告丙○○與被
    告戊○○、乙○○間就上開詐欺取財犯行，有犯意聯絡及行
    為分擔，為共同正犯。爰審酌被告正值青壯，又係執法之警
    務人員，竟不思循正當途徑獲取財物，反知法犯法而以詐騙
    方式造成被害人丁○○高達400 萬元之損害，惡性非輕，惟
    念其犯後於本院審理時坦承犯行，態度非差，且已返還被害
    人丁○○160 萬元款項等一切情狀，量處如主文所示之刑。
    又中華民國九十六年罪犯減刑條例業經立法院制定，並業經
    總統於96年7 月4 日公布，自96年7 月16日起生效，本件被
    告犯罪時間係在96年4 月24日以前，合於上開減刑條例第2
    條第1 項第3 款之規定，且非同條例第3 條所定不得減刑之
    罪，是併依上開減刑條例規定減其2 分之1 之刑。
據上論斷，應依刑事訴訟法第273 條之1 第1 項、第299 條第1
項前段，刑法第28條、第339 條第1 項，中華民國九十六年罪犯
減刑條例第2 條第1 項第3 款、第7 條，判決如主文。
本案經檢察官顏世翠到庭執行職務。
中    華    民    國    97    年    7    月    9      日
                  刑事第十三庭    法  官  李麗珠
上列正本證明與原本無異。
如不服本判決，應於送達後十日內敘明上訴理由，向本院提出上
訴狀
                                  書記官  林政良
中    華    民    國    97    年    7     月    9     日
附錄本案論罪科刑法條全文：
刑法第339條
意圖為自己或第三人不法之所有，以詐術使人將本人或第三人之
物交付者，處5 年以下有期徒刑、拘役或科或併科1 千元以下罰
金。
以前項方法得財產上不法之利益或使第三人得之者，亦同。
前二項之未遂犯罰之。


司法院資訊處製作；財團法人民間司法改革基金會備份。
